【裁判字號】    97,訴,584
【裁判日期】    970829
【裁判案由】    違反毒品危害防制條例
【裁判全文】
臺灣嘉義地方法院刑事判決        九十七年度訴字第五八四號
公  訴  人  臺灣嘉義地方法院檢察署檢察官
被      告  甲○○
                    ）
                    號
上列被告因違反毒品危害防制條例案件，經檢察官提起公訴（九
十七年度毒偵字第八四二號），因被告於本院準備程序中就被訴
事實為有罪之陳述，經本院合議庭裁定由受命法官獨任以簡式審
判程序審理判決如下：
    主  文
甲○○施用第一級毒品，累犯，處有期徒刑捌月。
    事  實
一、甲○○前於民國九十年間，因施用第一級毒品海洛因案件，
    經臺灣士林地方法院以八十九年度毒聲字第二二五九號裁定
    令入戒治處所施以強制戒治一年，嗣其成效經評定為合格，
    復經同院以九十年度毒聲字第七三○號裁定停止戒治，所餘
    戒治期間，付保護管束，迄於九十年十二月十六日保護管束
    期滿而執行完畢，並經臺灣士林地方法院檢察署檢察官於九
    十一年一月十八日，以九十一年度戒毒偵字第一二號為不起
    訴處分確定後五年內，又於九十四年間，再犯施用毒品案件
    ，經本院以九十四年度訴字第五八八號判決判處有期徒刑一
    年確定，於九十六年二月十日縮短刑期期滿執行完畢出監。
    猶不知悔改，基於施用第一級毒品海洛因之犯意，於九十七
    年四月十七日前數日內某時，在嘉義縣大林鎮三角里下林頭
    一號之十八住處內，以針筒注射之方式施用海洛因一次。嗣
    為警於九十七年四月十七日採集其尿液，送驗結果呈海洛因
    代謝物嗎啡陽性反應而查獲。
二、案經嘉義縣警察局移送臺灣嘉義地方法院檢察署檢察官偵查
    起訴。
    理  由
一、本件係經被告甲○○於本院準備程序中就被訴事實為有罪之
    陳述，經本院合議庭裁定由受命法官獨任以簡式審判程序加
    以審理，則依據刑事訴訟法第二百七十三條之二、同法第一
    百五十九條第二項之規定，不適用傳聞法則有關限制證據能
    力之相關規定，合先敘明。
二、上開犯罪事實，業據被告坦承不諱，且其於查獲後所排放之
    尿液，經以酵素免疫法（ＥＩＡ）初步篩檢及氣相層析質譜
    法（ＧＣ／ＭＳ）確認鑑定，檢驗結果確呈海洛因代謝物嗎
    啡之陽性反應，有正修科技大學超微量研究科技中心九十七
    年五月六日檢驗報告及代號與真實姓名對照表各一紙在卷可
    資佐證（見嘉義縣警察局嘉縣警刑偵二字第○九七○○號刑
    案偵查卷宗第八頁、第九頁）。足認被告上開任意性自白與
    事實相符。本件事證明確，被告犯行堪以認定。
三、按毒品危害防制條例於九十二年七月九日修正公布，自九十
    三年一月九日施行，其中第二十條、第二十三條將施用毒品
    之刑事處遇程式，區分為「初犯」及「五年內再犯」、「五
    年後再犯」。依其立法理由之說明：「初犯」，經觀察、勒
    戒或強制戒治後，應為不起訴處分或不付審理之裁定；經觀
    察、勒戒或強制戒治執行完畢釋放後，「五年內再犯」者，
    因其再犯率甚高，原實施之觀察、勒戒及強制戒治既已無法
    收其實效，爰依法追訴或裁定交付審理。至於經觀察、勒戒
    或強制戒治執行完畢釋放後，「五年後再犯」者，前所實施
    之觀察、勒戒或強制戒治已足以遮斷其施用毒品之毒癮，為
    期自新及協助其斷除毒癮，仍適用「初犯」規定，先經觀察
    、勒戒或強制戒治之程式。從而依修正後之規定，僅限於「
    初犯」及「五年後再犯」二種情形，始應先經觀察、勒戒或
    強制戒治程式。倘被告於五年內已再犯，經依法追訴處罰，
    縱其第三次（或第三次以上）再度施用毒品之時間，在初犯
    經觀察、勒戒或強制戒治執行完畢釋放五年以後，已不合於
    「五年後再犯」之規定，且因已於「五年內再犯」，顯見其
    再犯率甚高，原實施觀察、勒戒或強制戒治，已無法收其實
    效，即應依該條例第十條處罰（最高法院九十五年度第七次
    刑事庭會議決議可資參照）。
四、本件被告前於九十年間，因施用第一級毒品海洛因案件，經
    臺灣士林地方法院以八十九年度毒聲字第二二五九號裁定令
    入戒治處所施以強制戒治一年，嗣其成效經評定為合格，復
    經同院以九十年度毒聲字第七三○號裁定停止戒治，所餘戒
    治期間，付保護管束，迄於九十年十二月十六日保護管束期
    滿而執行完畢，並經臺灣士林地方法院檢察署檢察官於九十
    一年一月十八日，以九十一年度戒毒偵字第一二號為不起訴
    處分確定後五年內，又於九十四年間，再犯施用毒品案件，
    經本院以九十四年度訴字第五八八號判決判處有期徒刑一年
    確定，於九十六年二月十日縮短刑期期滿執行完畢出監等節
    ，有臺灣高等法院被告前案紀錄表及各該不起訴處分書、判
    決書在卷可按。是被告於「初犯」經強制戒治後，曾於五年
    內再犯，經依法追訴處罰，揆諸上揭說明，本案自無再經觀
    察、勒戒及強制戒治之必要，檢察官逕行起訴，即無不合。
    又查海洛因為毒品危害防制條例第二條第二項第一款所定之
    第一級毒品，故核被告所為，係犯毒品危害防制條例第十條
    第一項之施用第一級毒品罪。被告持有海洛因命以施用，其
    持有之低度行為，應為施用之高度行為所吸收，不另論罪。
    而其曾因於九十四年間，犯施用毒品案件，經本院以九十四
    年度訴字第五八八號判決判處有期徒刑一年確定，於九十六
    年二月十日縮短刑期期滿執行完畢出出監一節，已如上述，
    其於受徒刑之執行完畢後，五年以內故意再犯本件有期徒刑
    以上之罪，為累犯，應依法加重其刑。爰審酌被告曾因施用
    毒品經裁定強制戒治及判處徒刑執行完畢，猶未知警惕而再
    犯本案，足見其未徹底戒除施用毒品之惡習，惟念及施用毒
    品本質上係戕害自身健康之行為，尚未嚴重破壞社會秩序或
    侵害他人權益，且被告坦承犯行、犯後態度尚可暨其犯罪之
    動機、目的、手段、智識程度等一切情狀，量處如主文所示
    之刑。
五、據上論斷，應依刑事訴訟法第二百七十三條之一第一項、第
    二百九十九條第一項前段，毒品危害防制條例第十條第一項
    ，刑法第十一條前段、第四十七條第一項，判決如主文。
本案經檢察官徐鈺婷到庭執行職務。
中    華    民    國  九十七  年    八    月  二十九  日
                  刑事第四庭    法  官  吳育霖
上列正本證明與原本無異。
如不服本判決，應於判決送達後十日內向本院提出上訴狀，上訴
書狀依法應敘述具體理由，如未敘述具體理由者，應於上訴期間
屆滿後二十日內補提理由書於本院（均應附繕本）。告訴人或被
害人如對於本判決不服者，應具備理由請求檢察官上訴，其上訴
期間之計算係以檢察官收受判決正本之日期為準。
中    華    民    國  九十七  年    八    月  二十九  日
                                書記官  林美芳
附錄本案論罪科刑法條：
毒品危害防制條例第十條
施用第一級毒品者，處六月以上五年以下有期徒刑。
施用第二級毒品者，處三年以下有期徒刑。


司法院資訊處製作；財團法人民間司法改革基金會備份。
